【裁判字號】    97,訴,460
【裁判日期】    981021
【裁判案由】    損害賠償
【裁判全文】
臺灣雲林地方法院民事判決               97年度訴字第460號
原      告  丁○○
                        0號
訴訟代理人  陳青來律師
被      告  甲○○
            丙○○
            萬國交通事業股份有限公司
法定代理人  乙○○
上二人共同
訴訟代理人  陳鎮律師
上列當事人間因原告提起刑事附帶民事請求損害賠償事件（97年
度交附民字第53號），經本院刑事庭裁定移送前來，本院於民國
98年10月7 日言詞辯論終結，判決如下：
    主  文
被告甲○○、丙○○應連帶給付原告新臺幣佰陸拾玖萬零貳佰
伍拾元，及均自民國九十七年八月十九日起至清償日止，按週年
利率百分之五計算之利息。
前項給付被告萬國交通事業股份有限公司應與被告丙○○負連帶
給付責任。
原告其餘之訴駁回。
訴訟費用由被告連帶負擔百分之七十九，餘由原告負擔。
本判決原告勝訴部分於原告以新臺幣壹佰貳拾萬零捌拾肆元為
被告供擔保後，得為假執行。但被告如以新臺幣佰陸拾玖萬零
貳佰伍拾元為原告預供擔保後，得免為假執行。
原告其餘假執行之聲請駁回。
    事實及理由
壹、程序方面：
一、本件被告萬國交通事業股份有限公司（下稱萬國公司）法定
    代理人陳憲正於民國（下同）98年6 月8 日死亡，業經代理
    董事長乙○○具狀聲明承受訴訟，有原告提出之聲明承受訴
    訟狀、經濟部函、公司變更登記表及董事會議紀錄在卷可參
    ，核與民事訴訟法第175 條第1 項、第176 條規定相符，應
    准其承受訴訟，合先敘明。
二、按訴狀送達後，原告不得將原訴變更或追加他訴，但擴張或
    減縮應受判決事項之聲明者，不在此限，民事訴訟法第255
    條第1 項第3 款定有明文。本件原告起訴時請求被告應連帶
    給付其新臺幣（下同）5,423,191 元，及自起訴狀繕本送達
    被告之翌日起至清償日止，按年息百分之五計算之利息，嗣
    於本院審理時，變更聲明為：被告甲○○、丙○○應連帶給
    付原告4,690,250 元，及自97年8 月19日起至清償日止，按
    年息百分之五計算之利息；前項給付被告萬國公司應與被告
    丙○○負連帶給付責任，核屬聲明之減縮，與前開規定相符
    ，應予准許。
貳、實體方面：
一、原告起訴主張：被告甲○○於96年9 月18日某時，駕駛車牌
    號碼EZ-0289 號自小客車搭載原告，沿國道三號公路南往北
    方向行駛，於同日晚間6 時55分許，行經國道三號高速公路
    北上253 公里293 公尺處時，原應注意行駛高速公路如遇有
    強風、大雨等特殊狀況致能見度甚低時，其時速應低於40公
    里，且應注意汽車在行駛途中，因機件故障或其他緊急情況
    無法繼續行駛時，應滑離車道，在路肩上停車待援，滑離車
    道時，應先顯示方向燈逐漸減速駛進路肩，車身或所載貨物
    突出部分，須全部離開車道，待援期間除顯示危險警告燈外
    ，並在故障車輛後50公尺至100 公尺處設置車輛故障標誌警
    示之，更應注意汽車在同向二車道以上之道路，除應依標誌
    或標線之指示行駛外，除準備停車或臨時停車外，不得駛出
    路面邊線或跨越兩條車道行駛，而依當時有雨、夜間無照明
    、柏油路面濕潤、無缺陷、無障礙物、視距良好，並無不能
    注意之情事，竟疏未注意及此，行經積水路段時，未將時速
    減至40公里以下，致操控失當擦撞內側護欄後，將車順向跨
    越外側車道與路肩斜停時，又疏未注意開啟危險警告燈並擺
    設故障標誌警示，適有被告丙○○駕駛車牌號碼RX-176號聯
    結車附掛車牌號碼98-GJ 號拖車，亦自同向後方駛來，行經
    該處時，原應注意汽車行駛高速公路及快速公路，如遇有強
    風、大雨或其他特殊狀況，致能見度甚低時，其時速應低於
    40公里，且應注意汽車行駛時，駕駛人應注意車前狀況，並
    隨時採取必要之安全措施，而依當時同上情形，亦無不能注
    意之情事，仍疏未注意及此，因未將時速降低於40公里以下
    ，致撞及被告甲○○所駕駛自小客車之車頭，使車內乘客即
    原告彈出車外，因而受有左足開放性骨折、左足及左踝開放
    性傷口合併韌帶斷裂及神經損傷、左足拇指創傷性截肢、骨
    盆骨折及多處挫傷之傷害。原告受傷後支出醫療費及購買醫
    療器材等共232,507 元、看護費103,680 元及往返醫療院所
    之交通費27,300元。又原告因本件車禍左腳踝永久喪失功能
    ，屬於勞工保險障害項目第137 項「一下肢三大關節中有一
    關節喪失機能」，殘廢等級9 。除此之外，尚有左足拇指創
    傷性截肢、左足第二趾至第四趾無功能，屬勞工保險障害項
    目第156 項「一足第一趾及其他任何之足趾，共有二趾以上
    喪失機能，殘廢等級11，合計減損勞動能力百分之六一．五
    二，以基本工資每月17,280元計算，每月減損10,631元，每
    年減損127,572 元。原告於98年6 月30日自國立臺灣海洋大
    學（下稱海洋大學）水產養殖學系畢業，自98年7 月1 日起
    至65歲退休止，可工作40年，依霍夫曼式計算法扣除中間利
    息後，原告因減少勞動能力而得請求賠償之損害為2,845,95
    0 元。另原告左腳自膝蓋以下至腳掌均萎縮，且腳掌向內翻
    ，兩腳已呈長短腳現象，走路一拐一拐，無法走遠，亦無法
    久站，若出遠門須仰賴輪椅代步，生活行動極為不便。原告
    原本體態輕盈，身手矯健，為運動健將，參加游泳、標槍、
    合唱指揮、400 及800 公尺等項目比賽，均得到優異成績，
    但因本件車禍致成殘障，步履蹣跚，心中之苦痛，實非筆墨
    所能形容，因此請求非財產上之損害賠償2,000,000 元。原
    告受損害之金額合計為5,209,437 元，扣除已領取之強制汽
    車責任保險金519,187 元後，原告得請求之金額為4,690,25
    0 元。為此依據民法第191 條之2 、第185 條第1 項前段、
    第193 條第1 項、第195 條第1 項、第188 條第1 項規定請
    求被告賠償損害，並聲明：被告甲○○、丙○○應連帶給付
    原告4,690,250 元，及自97年8 月19日起至清償日止，按年
    息百分之五計算之利息；前項給付被告萬國公司應與被告丙
    ○○負連帶給付責任；原告願供擔保，請准宣告假執行。
二、被告甲○○對原告主張之事實不爭執，且同意給付原告請求
    之金額，陳稱：我希望和解，從事故發生時起，每次調解，
    我都有到場等語。被告丙○○、萬國公司對原告主張之事實
    ，亦均不爭執，惟均認為原告於本件車禍事故發生時，並無
    從事任何工作，且所領取之身心殘障手冊為輕度肢障，請求
    精神慰撫金2,000,000 元過高，應酌減為500,000 元等語，
    並均聲明：原告之訴及假執行之聲請均駁回，如受不利之判
    決，願供擔保請准宣告免為假執行。
三、兩造不爭執之事實：
  (一)、被告甲○○、丙○○就本件車禍事故之發生，應負共同侵
      權行為之損害賠償責任，被告萬國公司應與被告丙○○負
      連帶責任。
  (二)、被告對原告請求支出醫療費、醫療用品、氣動式足踝護具
      及特殊鞋墊等費用232,507 元、看護費103,680 元、交通
      車費27,300元及減少勞動能力損失2,845,950 元，均不爭
      執。
  (三)、原告已領取強制汽車責任保險金519,187元。
四、得心證之理由：
    本件兩造唯一爭點為原告得請求之精神慰撫金額為何？茲論
    述如下：
  (一)、有關原告得請求之精神慰撫金部分：
    1.按以人格權遭遇侵害，受有精神上之痛苦，而請求慰藉金
      之賠償，其核給之標準，須斟酌雙方之身分、資力與加害
      程度及其他各種情形核定相當之數額。且所謂「相當」，
      應以實際加害情形與其身體、健康等受損害是否重大，及
      被害人之身分、地位與加害人之經濟情況等關係定之（最
      高法院47年度台上字第1221號判例、86年度台上字第3537
      號判決意旨參照）。
    2.查，原告於事故發生時就讀海洋大學水產養殖學系四年級
      ，98年5 月間畢業，未婚，家中有父母及妹妹；被告甲○
      ○畢業於國立臺灣大學森林環境暨資源學系及研究所，現
      於臺大實驗林擔任約聘人員，每月薪資約50,000元，97年
      度申報所得金額為169,108 元，名下有汽車1 部，未婚，
      家中有父母、哥哥及妹妹；被告丙○○為高中畢業，目前
      無業，已婚，97年度申報所得金額為156,172 元，名下無
      任何財產；被告萬國公司96年度之營業收入總額及全年所
      得額各為23,390,472元、937,020 元，97年度之營業收入
      總額及全年所得額各為19,121,426元、766,302 元，此經
      兩造陳述在卷，並有被告甲○○、丙○○之稅務電子閘門
      財產所得調件明細表及被告萬國公司之96、97年度營利事
      業所得稅結算申報書在卷可參（見本院卷第111 、146-14
      9 頁、第196 背面、第184 、187 頁）。
    3.又原告於96年9 月22日、96年9 月30日至行政院國軍退除
      役官兵輔導委員會臺中榮民總醫院（下稱臺中榮民總醫院
      ）接受擴創手術，96年10月16日接受人工真皮移植及踝關
      節融合手術，於96年11月24日出院。另於96年12月17日至
      彰化秀傳紀念醫院施行外固定拔除及前足徒手鬆弛手術，
      96年12月24日進行左踝關節成形鋼釘固定手術，96年12月
      31日出院；97年8 月18日進行矯正及植骨手術，97年8 月
      24日出院；97年12月1 日進行左足第四趾爪狀趾矯正手術
      ，有原告提出之診斷證明書在卷足憑，可見原告之身心確
      受有極大之痛苦（見附民卷第33頁、本院卷第48-50 頁）
      。
    4.本院審酌被告萬國公司之營運狀況，與原告及被告甲○○
      、丙○○之學歷、社會地位、經濟狀況、實際加害情形、
      受傷之程度、原告所受身心上之痛苦，及原告所受傷勢雖
      已痊癒，惟經本院當庭勘驗原告之左腳，其左腳掌變形，
      左腳拇指截肢，左腳第二趾至第四趾無功能，需長期穿著
      特製鞋子，終身行動受限等情狀，認為原告得請求之精神
      慰撫金以1,000,000 元為適當。
  (二)、被告對原告請求支出醫療費、醫療用品、氣動式足踝護具
      與特殊鞋墊等費用232,507 元、看護費103,680 元、交通
      車費27,300元及減少勞動能力損失2,845,950 元，均不爭
      執，並有原告提出之醫療、計程車費等收據、統一發票及
      秀傳醫療社團法人秀傳紀念醫院98年2 月27日明秀（醫）
      字第0980286 號函、臺中榮民總醫院98年4 月17日中榮醫
      企字第0980005838號及98年6 月22日中榮醫企字第098000
      9799號函在卷可資佐證（見附民卷第9-32、本院卷第47、
      97-105、75、81-82 、121 頁），原告此部分請求亦應予
      准許。合計，原告得請求被告賠償之金額為4,209,437 元
      （計算式：232,507 ＋103,680 ＋27,300＋2,845,950 ＋
      1,000,000 ＝4,209,437） 。
  (三)、按因故意或過失，不法侵害他人之權利者，負損害賠償責
      任；數人共同不法侵害他人之權利者，連帶負損害賠償責
      任；受僱人因執行職務，不法侵害他人之權利者，由僱用
      人與行為人連帶負損害賠償責任；汽車、機車或其他非依
      軌道行駛之動力車輛，在使用中加損害於他人者，駕駛人
      應賠償因此所生之損害；不法侵害他人之身體或健康者，
      對於被害人因此喪失或減少勞動能力，或增加生活上之需
      要時，應負損害賠償責任；不法侵害他人之身體、健康、
      名譽、自由、信用、隱私、貞操，或不法侵害其他人格法
      益而情節重大者，被害人雖非財產上之損害，亦得請求賠
      償相當之金額，民法第184 條第1 項前段、第185 條第1
      項前段、第188 條第1 項前段、第191 條之2 前段、第19
      5 條第1 項前段分別定有明文。本件車禍發生係因被告甲
      ○○、丙○○之共同過失行為所致，且事故發生時，被告
      丙○○受僱於被告萬國公司執行職務中，則原告依據上開
      規定，請求被告甲○○、丙○○負連帶賠償責任，被告萬
      國公司應與被告丙○○負連帶責任，核屬有據。
  (四)、次按保險人依本法規定所為之保險給付，視為被保險人損
      害賠償金額之一部分，被保險人受賠償請求時，得扣除之
      ；本法所稱被保險人，指經保險人承保之要保人及經該要
      保人同意使用或管理被保險汽車之人，強制汽車責任保險
      法第32條、第9 條第2 項亦有明文。查，本件原告已受領
      強制汽車責任保險金519,187 元之事實，為原告所是認，
      並有存摺在卷可稽（見本院卷第52-54 頁），依上規定，
      該部分視為被告損害賠償金額之一部，應自原告所請求之
      金額中扣除。
  (五)、綜上，被告應賠償原告4,209,437 元，扣除原告已領取強
      制汽車責任保險金519,187 元，原告尚得向被告請求賠償
      3,690,250 元。
  (六)、末按給付無確定期限者，債務人於債權人得請求給付時，
      經其催告而未為給付，自受催告時起，負遲延責任，其經
      債權人起訴而送達訴狀者，與催告有同一之效力；遲延之
      債務，以支付金錢為標的者，債權人得請求依法定利率計
      算之遲延利息；應付利息之債務，其利率未經約定，亦無
      法律可據者，週年利率為百分之五，民法第229 條第2項
      、第233 條第1 項前段、第203 條分別定有明文。本件原
      告請求被告賠償之金額，並未定有給付之期限，則原告請
      求自起訴狀繕本送達被告之翌日即97年8 月19日起（按：
      本件起訴狀繕本於97年8 月13日送達被告甲○○及丙○○
      ，於97年8 月18日送達被告萬國公司）至清償日止，按週
      年利率百分之五計算遲延利息，未逾上開規定之範圍，亦
      無不合，應予准許。
  (七)、從而，原告依據侵權行為之法律關係，請求被告甲○○、
      丙○○應連帶給付原告3,690,250 元，及均自97年8 月19
      日起至清償日止，按週年利率百分之五計算之利息；前項
      給付被告萬國公司應與被告丙○○負連帶給付責任，為有
      理由，應予准許。原告逾此金額之請求，則無理由，應予
      駁回。
五、兩造均陳明願供擔保，聲請宣告假執行或免為假執行，就原
    告勝訴部分，核無不合，爰分別酌定相當之擔保金額准許之
    。原告其餘假執行之聲請，因訴之駁回而失所附麗，應予駁
    回。
六、本件事證已臻明確，兩造其餘攻擊防禦方法及所提之證據，
    與判決結果不生影響，不另論述，併此敘明。
七、訴訟費用負擔之依據：民事訴訟法第79條、第85條第2 項。
中    華    民    國    98    年    10    月    21    日
                  民事第一庭        法  官  蔡碧蓉
如對本判決上訴，須於判決送達後20日內向本院提出上訴狀（須
附繕本）。
中    華    民    國    98    年    10    月    21    日
                                    書記官  蘇靜怡


司法院資訊處製作；財團法人民間司法改革基金會備份。
